【裁判字號】    90,交聲,368
【裁判日期】    900727
【裁判案由】    違反道路交通管理處罰條例聲明異議
【裁判全文】
臺灣臺北地方法院交通事件裁定              九十年度交聲字第三六八號
    異議人即
    受處分人    百樂企業股份有限公司
    法定代理人  張旭昇
    代理人      張新光
右列受處分人因違反道路交通管理處罰條例案件，對於台北市交通事件裁決所中華民
國九十年四月十七日所為之處分（原處分案號：北市裁三字第車裁二二－一ＡＱ00
00000號），聲明異議，本院裁定如左：
    主      文
原處分撤銷。
百樂企業股份有限公司汽車駕駛人停車時，不緊靠道路右側停車，處新台幣陸佰元罰
鍰。
    理      由
一、按汽車駕駛人，停車時有不依順行之方向、或不緊靠道路右側，或單行道不緊靠
    路邊臨時停車者，處新台幣（下同）六百元以上一千二百元以下罰鍰，行為時道
    路交通管理處罰條例第五十六條第一項第六款定有明文。末交通違規事件裁罰案
    件，性質上屬於交通行政主管機關本於職權就公法上具體事件所為之決定而對外
    直接發生法律效果之單方行政行為，參酌行政法院五十六年度判字第八一號判例
    意旨「本件原告行為時尚在舊所得稅法施行期間，實體上固應適用舊法，但被告
    官署稽徵程序係開始於現行所得稅法令公佈施行以後，程序上即應適用新法」，
    本件道路交通管理處罰條例雖於民國九十年一月十七日公佈修正，於同年六月一
    日適用，然無比較新舊法之問題。
二、本件受處分人即異議人百樂企業股份有限公司所有車號ＣＰ－九八五九號自用小
    客車，於八十九年九月十四日下午一時十八分許，在台北市○○路（靠近汀州路
    ）路段上併排停車而未緊靠道路右側停車，為台北市政府警察局中正第二分局警
    員甲○○發現，以拍照方式存證，並以受處分人有違反行為時道路交通管理處罰
    條例第五十六條第一項第六款規定之行為逕行掣單舉發。嗣受處分人於舉發通知
    單上所載之應到案日期前申訴，經原處分機關函請舉發機關調查結果，仍認受處
    分人有上開違規行為，原處分機關乃依行為時道路交通管理處罰條例第五十六條
    第一項第六款規定於九十年四月十七日裁處受處分人一千二百元之罰鍰。
三、訊據受處分人之代理人張新光固不否認於右開時地有未緊靠道路右側併排停車之
    事實，惟辯稱：莒光路非壅塞路段，因莒光路下水道施工之工程車撞毀右開車輛
    後照鏡，遂要求住戶將車停在外面，造成不得不併排停車云云，然查：證人舉發
    警員甲○○到庭證稱：違規人車子停在莒光路靠近汀州路，人不在車子上面等語
    ，並提出違規照片一張在卷為憑，且「醫師往診及病患求診，在患家門前及醫院
    門口停車，倘係為避免因自己或他人生命、身體之緊急危難而出於不得已之行為
    ，且能提供證明者，可免予處罰」，交通部路政司六十二年五月二十八日路台字
    第三七七二０號函釋在卷可稽，又消防車、警備車、救護車、工程救險車、公用
    事業機構之工程車、垃圾車及傳遞郵件電報等車輛，於執行任務時，其臨時停車
    及停車地點得不受前二條之限制，道路交通安全規則第一百十三條亦定有明文，
    本件受處分人所有右開車輛既非為避免自己或他人生命、身體之緊急危難而出於
    不得已之行為，亦非道路交通安全規則第一百十三條所定之相關車輛，尚難因莒
    光路下水道施工，即可恣意併排停車而不受道路交通管理處罰條例之拘束。再汽
    車駕駛人停車時，有不緊靠道路右側停車（包括併排停車）之情形，即屬違反行
    為時道路交通管理處罰條例第五十六條第一項第六款規定之行為，並不以是否造
    成路況壅塞為取締標準。從而，受處分人所為辯稱，不足採信。本件事證明確，
    違規行為應堪認定。
四、綜上所述，本件受處分人所有右開車輛確實有不緊靠道路右側停車之違規行為。
    原處分機關依行為時道路交通管理處罰條例第五十六條第一項第六款規定，裁處
    受處分人一千二百元罰鍰，固非無據，惟受處分人於應到案日期八十九年十一月
    三日之前八十九年十月二十三日即向原處分機關申訴，有申訴書影本在卷為憑，
    原處分機關遽以法定最高額度裁罰，於法尚有未洽，是本件異議雖無理由，惟原
    處分既有上開違誤，難謂允當，應由本院將原處分撤銷，另由本院依行為時道路
    交通管理處罰條例第五十六條第一項第六款、第八十五條第三項之規定裁處六百
    元罰鍰，如主文第二項所示，以資適法。
五、據上論斷，應依道路交通案件處理辦法第二十條前段，裁定如主文。
中      華      民      國    九十      年      七      月    二十七    日
                                      臺灣臺北地方法院交通法庭
                                          法  官  李  麗  玲
右正本證明與原本無異。
如不服本裁定，應於裁定送達後五日內向本院提出抗告狀。
                                          書記官  江  虹  儀
中      華      民      國    九十      年      七      月    二十七    日


司法院資訊處製作；財團法人民間司法改革基金會備份。
